臺灣高等法院高雄分院刑事裁定
110年度毒抗字第486號
抗  告  人  
即  被  告  曾國興



上列抗告人因因聲請觀察勒戒案件，不服臺灣高雄地方法院中華
民國110年11月11日裁定(110年度毒聲字第1242號)，提起抗告，
本院裁定如下：
    主  文
原裁定撤銷，發回臺灣高雄地方法院。
    理  由
一、抗告意旨略以：抗告人即被告曾國興之母親已80歲，去年起
    床跌倒而受傷，一般生活需人在旁照料；女兒現國三，下課
    需由抗告人接送，全家經濟都是靠做豆腐來維持，經濟重擔
    由抗告人扛下。母親80歲了，還讓其擔心我的案件，深怕我
    被關，工廠會倒，我真的太不孝了。第1次吸毒是民國94年
    間，客人請我抽菸通鼻，當時以為係中藥粉摻在香菸內，客
    人每天請我抽，半個月就上癮，因此走上吸毒這條死路，十
    幾年來一直想戒掉，但工作繁忙，喝美沙酮一天拖過一天，
    沒喝美沙酮時，就需使用海洛因。因拖累家人，深感內疚，
    故下定決心戒毒，現已在診所戒掉美沙酮、海洛因，也向警
    方供出上游，請求鈞院改判等語。
二、犯毒品危害防制條例第10條之罪者，檢察官應聲請法院裁定
    ，令被告入勒戒處所觀察、勒戒，其期間不得逾二月；依前
    項規定為觀察、勒戒或強制戒治執行完畢釋放後，3 年後再
    犯第10條之罪者，適用本條前2 項之規定，毒品危害防制條
    例第20條第1 項、第3 項分別定有明文。而上開所謂「3 年
    後再犯」，只要本次再犯（不論修正施行前、後）距最近1
    次觀察、勒戒或強制戒治執行完畢釋放，已逾3 年者，即該
    當之，不因其間有無犯第10條之罪經起訴、判刑或執行而受
    影響（最高法院刑事大法庭109年度台上大字第3826號裁定
    意旨參照）。
三、參酌毒品危害防制條例第24條規定，可知對於施用毒品者之
    治療模式，除採用原有之「附命完成戒癮治療緩起訴處分」
    及「觀察、勒戒或強制戒治」雙軌治療模式外，更賦與檢察
    官得依個案情形，以刑事訴訟法第253 條之2 第1 項第4 至
    6 款或第8 款規定，給予施用毒品者義務勞務、繳納處分金
    、心理輔導、法治教育或其他預防再犯措施為附條件之緩起
    訴處分，俾使其能經由多元化之緩起訴處遇，能有效並適當
    戒除毒癮而徹底擺脫毒品危害。
四、查抗告人前因施用毒品案件，經臺灣高雄地方法院以95年度
    毒聲字第357 號裁定送觀察、勒戒後，認無繼續施用毒品之
    傾向，於95年4月3 日執行完畢釋放等情，有臺灣高等法院
    被告前案紀錄表在卷可參。另抗告人於110 年8月7日23時許
    ，在高雄市○○區○○街000○0號，以注射之方式，施用第一級
    毒品海洛因1 次之事實，業據抗告人於警詢中坦白承認，並
    有正修科技大學超微量研究科技中心110 年8月31 日尿液檢
    驗報告在卷可證。由於抗告人於最近1 次觀察勒戒執行完畢
    釋放3 年後之110 年8月7日23時許，再次施用第一級毒品海
    洛因，故依前開說明，檢察官就本次施用毒品犯行，自可依
    職權採取「附命完成戒癮治療緩起訴處分」或「觀察、勒戒
    或強制戒治」之治療模式。
五、抗告人另因違反毒品危害防制條例案件，經臺灣高雄地方法
    院以108 年度簡字第1964 號判決判處有期徒刑5 月，緩刑3
    年確定，嗣經撤銷緩刑後，未到案執行，於110年10月6日經
    臺灣高雄地方檢察署檢察官發布通緝等情，有前開前案紀錄
    表可參。因此，檢察官於110年10月20日製作書類，聲請觀
    察勒戒當時，抗告人尚在通緝中，故檢察官以被告無從配合
    機構外處遇措施，裁量認為以聲請觀察勒戒為宜，尚非無據
    。惟檢察官上開觀察勒戒之聲請，於110年10月29日繫屬原
    審時（詳原審卷第5頁），抗告人就上開通緝案件，亦於當
    日到案繳納易科罰金執行完畢之事實，有前開前案紀錄表可
    參。由於原審受理本件觀察勒戒聲請時，檢察官認為應聲請
    觀察勒戒之裁量基礎事實已有變更，則本件是否仍以實施觀
    察勒戒為宜，有無另請檢察官考量被告另案通緝案件，已到
    案執行完畢之事實，再重為裁量之必要，尚有待斟酌、調查
    。原裁定未斟酌上開情事，即裁定抗告人應入勒戒處所觀察
    勒戒，尚有可議之處，其裁定即屬無可維持，應予撤銷，發
    回原審確實查明，再為適當之裁定。
據上論結，應依刑事訴訟法第413 條前段，裁定如主文。
中    華    民    國    110     年    12   月  15     日
                    刑事第三庭  審判長法  官  徐美麗
                                      法  官  陳億芳
                                      法  官  方百正
以上正本證明與原本無異。
本裁定不得再抗告。
中    華    民    國    110     年    12   月  15     日
                                      書記官  林佳蓉